臺灣高等法院刑事判決
111年度上訴字第2575號
上  訴  人  臺灣新竹地方檢察署檢察官
被      告  林裕展


選任辯護人  王品懿律師(法扶律師)
上列上訴人因被告毒品危害防制條例案件，不服臺灣新竹地方法
院111年度訴字第9號，中華民國111年6月9日第一審判決(起訴案
號：臺灣新竹地方檢察署110年度偵字第9870號)，提起上訴，本
院判決如下：
    主  文
上訴駁回。                                              
    事實及理由
一、經本院審理結果，認第一審以被告林裕展(下稱被告)犯毒品
    危害防制條例第4條第6項、第3項販賣第三級毒品未遂罪，
    判處有期徒刑1年11月，緩刑4年，緩刑期間付保護管束，並
    應於緩刑期間內向檢察官指定之政府機關、政府機構、行政
    法人、社區或其他符合公益目的之機構或團體，提供210小
    時之義務勞務，並諭知相關沒收，認事用法及量刑均無不當
    ，沒收亦合於法律規定，應予維持，並引用第一審判決書記
    載之事實、證據及理由(如附件)。
二、檢察官上訴意旨略以：原審僅以被告未實際參與混和或親自
    見聞該毒品咖啡包，即認被告並無從認知該毒品咖啡包係混
    合之毒品，以此邏輯推認，被告是否亦無從知道自己販賣的
    咖啡包是毒品，沒有親自見聞或分裝毒品咖啡包的被告，不
    就是因為大概可以猜想的到查扣的咖啡包是毒品，依然販賣
    這種，「容任該等結果發生而不違背其本意」，因而被推認
    被告於販賣時有販賣第三級毒品之不確定故意，那麼，同時
    被告也不能確定其販賣的毒品咖啡包只有一種成分，而不會
    混和二種以上毒品而販賣，被告在不能確定該咖啡包的成分
    下仍販賣，亦見被告就其販賣之毒品可能係混和毒品有不確
    定故意。是本件被告有無毒品危害防制條例第9條第3項之適
    用尚非無疑等語。
三、查被告基於販賣第三級毒品之犯意，於民國110年8月21日晚
    間9時20分許，在推持公開頁面上，以「風！裝備」暱稱刊
    登「音樂課中部裝備24h（咖啡圖案）」、「音樂課！裝備
    私！」等販售內含第三級毒品「4-甲基甲基卡西酮」、「甲
    基-N,N-二甲基卡西酮」成分咖啡包之廣告訊息，使不特定
    人得以閱覽。適警員於110年8月25日執行網路巡邏勤務時發
    現上情，遂喬裝成買家，與被告洽定毒品交易，迨被告依約
    前往約定地點，欲完成毒品交易時為警查獲，被告販賣第三
    級毒品行為止於未遂等情，業據被告於警詢、偵查及原審審
    理時供承不諱，並有扣押毒品咖啡包、推特及微信對話紀錄
    翻拍照片等件可佐，被告販賣第三級毒品未遂之事證明確，
    並無檢察官上訴意旨所稱被告不知所販賣為毒品，且檢察官
    亦非起訴被告基於販賣第三級毒品之不確定故意而犯之，是
    檢察官此部分上訴意旨，關於原審論定被告販賣第三級毒品
    未遂之事實，顯屬片面臆測之詞，且與卷內事證不侔，自無
    法採為認定被告有販賣混合二種以上同級之第三級毒品未遂
    罪之論證(推理作用)基礎，合先敘明。 
四、按「犯前5條之罪而混合二種以上之毒品者，適用其中最高
    級別毒品之法定刑，並加重其刑至二分之一」毒品危害防制
    條例第9條第3項明文規定，該條項並無處罰過失犯之明文。
    而其處罰之故意犯，不以行為人「明知」所販賣第三級毒品
    為混合二種以上同級毒品成份之確定故意為必要，然亦必須
    有認識其為上開混合毒品之不確定故意，始克相當。查：本
    件扣案毒品咖啡包送鑑定結果，檢出第三級毒品「4-甲基甲
    基卡西酮」純度約9%，另檢出第三級毒品「甲基-N,N-二甲
    基卡西酮」微量，係純度未達1％，故無法據以估算(總純質
    淨重)，此有內政部警政署刑事警察局110年10月6日刑鑑字
    第1100093165號鑑定書在卷可查(見偵9870卷第70頁)。辯護
    意旨以上開二種第三級毒品成分，究竟是否係製造者自行添
    加，而混合上開二種第三級毒品至本案毒品咖啡包中，抑或
    有可能係生產過程中因一次性產製程產生不同反應，亦或因
    生產過程並未隔絕其他元素參與反應，或製造過程粗糙，導
    致一次性生成上開二種第三級毒品之可能。又上開「4-甲基
    甲基卡西酮」、「甲基-N,N-二甲基卡西酮」毒品之分子式
    ，除「甲基鏈」及「卡西酮」外 ，二者僅差別在有無「N」
    ，即有無「氮氣」參與反應，是本件毒品咖啡包無法排除在
    製造「4-甲基甲基卡西酮」第三級毒品過程中，空氣中之「
    氮氣」參與反應，而另外生成「甲基-N,N-二甲基卡西酮」
    之可能等情(見本院卷第87至89頁)，辯護意旨關於上開毒品
    成分之化學結構所為陳述，並未偏離吾人生活定則中之基礎
    化學知識。是本件扣案毒品咖啡包為混合二種以上第三級毒
    品成份，在無其他積極證據可資佐證下，尚難遽行認定係被
    刻意添置而混合二種以上之第三級毒品，且毒品危害防制條
    例第9條第3項，規定犯同條例第4條至第8條之罪，而有混合
    二種以上毒品之情形者，加重其刑至二分之一，且本項係屬
    刑法分則之加重，為另一獨立之犯罪類型。是行為人主觀上
    是否明知或不確定故意，即為至關重要之加重條件，依卷證
    所示被告為零星販售，故所販賣之毒品咖啡包應係輾轉取得
    ，倘若本件毒品咖啡包之混合二種以上之毒品成份，非製造
    者刻意添置混合而為多種毒品成分，則輾轉取得之被告主觀
    上是否明知或不確定故意而知悉，即非無疑；又自被告推特
    之廣告訊息及與喬裝買家之警員LINE對話紀錄（見偵9871卷
    第35至41頁反面)可知，被告並未特意強調該毒品咖啡包之
    藥效、功用等情節，從而本件並無證據證明被告知悉或有不
    確定故意可知悉本件毒品咖啡包為混合二種以上之第三級毒
    品，自無從遽以毒品危害防制條例第9條第3項、第4條第6項
    、第3項之罪責相繩。準此本件尚缺乏明確之積極證據足證
    被告有上開上訴意旨所指之不確定故意犯行。綜上，本件檢
    察官上訴核為無理由，應予駁回。
五、據上論結，應依刑事訴訟法第373條、第368條，判決如主文
    。
本案經檢察官邱志平提起公訴，檢察官黃翊雯提起上訴，檢察官
劉成焜到庭執行職務。
中　　華　　民　　國　　111 　年　　9 　　月　　20　　日
                  刑事第十九庭  審判長法　官  曾淑華
                                      法　官  陳文貴
                                      法　官  黃惠敏
以上正本證明與原本無異。
如不服本判決，應於收受送達後20日內向本院提出上訴書狀，其
未敘述上訴之理由者並得於提起上訴後20日內向本院補提理由書
（均須按他造當事人之人數附繕本）「切勿逕送上級法院」。
                                      書記官  吳錫欽
中　　華　　民　　國　　111 　年　　9 　　月　　21　　日